臺灣苗栗地方法院刑事判決
110年度易字第358號
公  訴  人  臺灣苗栗地方檢察署檢察官
被      告  張添榮



上列被告因恐嚇案件，經檢察官提起公訴（110年度偵字第3971
號），本院判決如下：
    主    文
張添榮犯恐嚇危害安全罪，處拘役伍拾伍日，如易科罰金，以新
臺幣壹仟元折算壹日。緩刑貳年，並應於本判決確定後陸個月內
向公庫支付新臺幣壹萬元。
    犯罪事實
一、張添榮因與賴添進間有車輛借用糾紛，竟基於恐嚇危害安全
    之犯意，於民國110年4月11日上午7時許，至苗栗縣○○鄉○○
    村0鄰○○○0號賴添進住處，向賴添進恫稱：「沒關係，你住
    這邊我就放火燒你家」等語，以此加害生命、身體、財產之
    事，使賴添進心生畏懼，致生危害於安全。嗣經賴添進報警
    處理而查悉上情。
二、案經賴添進訴由苗栗縣警察局通霄分局報告臺灣苗栗地方檢
    察署檢察官偵查起訴。
    理    由
壹、證據能力部分
一、被告以外之人於審判外之言詞或書面陳述，除法律有規定者
    外，不得作為證據；被告以外之人於審判外之陳述，雖不符
    刑事訴訟法第159條之1至第159條之4之規定，而經當事人於
    審判程序同意作為證據，法院審酌該言詞陳述或書面陳述作
    成時之情況，認為適當者，亦得為證據，刑事訴訟法第159
    條第1項、第159條之5第1項分別定有明文。查本案所引被告
    以外之人於審判外之供述，經被告張添榮表示同意作為證據
    （見本院卷第40頁），本院審酌該等陳述無證明力明顯過低
    之情事，且依製作時之情況，尚無違法不當之瑕疵，認作為
    證據應屬適當，是得為證據。
二、被告所為不利於己之供述，無出於強暴、脅迫、利誘、詐欺
    、疲勞訊問、違法羈押或其他不正之方法，亦非違反法定障
    礙事由經過期間不得訊問或告知義務規定而為，依刑事訴訟
    法第156條第1項、第158條之2規定，應有證據能力。
三、本案所引非供述證據，無違反法定程序而取得之情形，依刑
    事訴訟法第158條之4反面規定，得為證據。
貳、認定犯罪事實所憑證據及其理由
    訊據被告固坦承有至告訴人賴添進上址住處之事實，惟矢口否認有何恐嚇危害安全犯行，辯稱：當天不是向賴添進索車，係伊曾向他借款新臺幣（下同）30萬元，已陸續償還37萬，伊問他說再給他2萬元利息好不好，但他不接受，伊就離開，未向他說「沒關係，你住這邊我就放火燒你家」云云（見本院卷第37頁至第39頁、第101頁至第102頁）。經查：
一、被告因證人賴添進向其借用車牌號碼000-0000號自用小貨車
    尚未返還，而有車輛借用糾紛乙節，為被告所不爭執（見本
    院卷第40頁至第41頁），並經證人即告訴人賴添進於警詢及
    審理中、證人黃妙珠於審理中均證述明確（見臺灣苗栗地方
    檢察署110年度偵字第3971號卷，下稱偵卷，第16頁至第18
    頁；本院卷第74頁、第76頁至第77頁、第90頁），且有車輛
    詳細資料報表在卷可稽（見偵卷第33頁）。是此部分事實，
    堪予認定。
二、證人即告訴人賴添進（下稱告訴人）於警詢中證稱：伊因搭
    建雞舍需要去竹北載鋼筋而向被告借車，雙方未約定借用期
    限，但伊使用比較慢而尚未還車，他就於110年4月11日上午
    7時許，到苗栗縣○○鄉○○村0鄰○○○0號伊住處，向伊說：「沒
    關係，你住這邊我就放火燒你家」等語，伊後來已歸還該車
    等語（見偵卷第16頁至第19頁）；復於偵訊中具結證稱：被
    告於110年4月11日上午7時許到伊上址住處，向伊說：「沒
    關係，你住這邊我就放火燒你家」等語，伊聽到後感到害怕
    等語（見偵卷第47頁）；嗣於審理中具結證稱：被告於110
    年4月11日上午7時許，到伊上址住處外向伊要車，並說：今
    天車子沒有還他的話，「沒關係，你住這邊我就放火燒你家
    」等語，說完後就離去，伊聽到當然會感到害怕，便開車去
    他家還車，他當天未提及2萬元利息之事等語（見本院卷第7
    4頁至第88頁）。足見告訴人對於遭被告出言恐嚇乙節，始
    終堅指不移，且證述甚為具體詳盡，無前後扞格齟齬之處，
    若非親身經歷，實難為如此明確之證述。是告訴人上開證述
    ，應非子虛杜撰。
三、證人黃妙珠於偵訊中具結證稱：伊當天在附近廁所內，有聽
    到被告說「沒關係，你住這邊我就放火燒你家」等語（見偵
    卷第47頁）；復於審理中具結證稱：當天伊女婿剛好來家裡
    ，他向伊說被告來找爸爸（即告訴人），他們好像在外面吵
    架，伊便走去屋外的流動廁所內躲著聽是什麼事情發生爭執
    ，伊聽到被告很大聲、很生氣地以台語說「沒關係，你住這
    邊我就放火燒你家」等語（見本院卷第89頁至第99頁、第10
    2頁至第104頁）。勾稽告訴人及證人黃妙珠上開證述互核大
    致相符，無重大瑕疵，亦未違反一般經驗法則，且其等於偵
    訊及審理中之證述，均經具結擔保真實性，倘非真有其事，
    衡情其等應無甘冒偽證之罪責，故為虛偽不實陳述之可能。
    是被告確有向告訴人恫稱：「沒關係，你住這邊我就放火燒
    你家」等語之事實，應堪認定。至被告上開所辯，顯與事實
    相悖，自無可採。
四、刑法第305條之恐嚇罪，所稱以加害生命、身體、自由、名
    譽、財產之事，恐嚇他人者，係指以使人生畏怖心為目的，
    而通知將加惡害之旨於被害人而言；又恐嚇罪之成立並不以
    行為人真有加害之意為必要，而被害人是否心生畏懼，亦應
    本於社會客觀經驗法則以為判斷基準（最高法院52年台上字
    第751號判例、臺灣高等法院85年度上易字第1488號判決意
    旨參照）。觀諸被告因向告訴人索討出借車輛未果，而向之
    恫稱：「沒關係，你住這邊我就放火燒你家」等語之情狀及
    言詞，足認被告主觀上確有恐嚇危害安全之犯意。又衡諸常
    情，一般人均可理解「沒關係，你住這邊我就放火燒你家」
    等語之意涵，顯欲加惡害於生命、身體、財產之通知，客觀
    上應已足使一般人心生畏怖，且告訴人主觀上亦因此心生畏
    懼乙節，業據其於偵訊及審理中具結證稱明確（見偵卷第47
    頁；本院卷第75頁）。是被告主觀上基於恐嚇危害安全之犯
    意，而出言恫嚇告訴人，致生危害於安全之事實，至為灼然
    。
五、綜上，本案事證明確，被告犯行洵堪認定，應予依法論科。
參、論罪科刑及沒收
一、核被告所為，係犯刑法第305 條之恐嚇危害安全罪。
二、爰以行為人之責任為基礎，審酌被告不思以理性方式處理車
    輛借用糾紛，率爾出言恐嚇告訴人以索討出借車輛，使其心
    生畏懼，情緒管理及自我控制能力不佳，實不足取，兼衡犯
    罪之動機、目的、手段、情節，及犯後之態度，暨自述高中
    畢業之智識程度、以經營天然石材為業、年收入約500萬元
    、尚有母親需照顧扶養之生活狀況，且於審理中與告訴人成
    立調解，與告訴人表示已原諒被告之意見等一切（見本院卷
    第105頁至第106頁、第121頁），量處如主文所示之刑，並
    諭知易科罰金之折算標準，以示懲儆。
三、被告前因故意犯罪受有期徒刑以上刑之宣告，執行完畢後5
    年以內未曾因故意犯罪受有期徒刑以上刑之宣告，有臺灣高
    等法院被告前案紀錄表在卷可稽。本院審酌其因一時失慮致
    罹刑典，犯後已與告訴人成立調解，有本院111年度司刑移
    調字第34號調解筆錄在卷可稽（見本院卷第121頁），足信
    其經此偵審程序與科刑之宣告，當知所警惕而無再犯之虞。
    復參以上開調解筆錄記載：如符合緩刑要件，並同意法官依
    法為緩刑之宣告等語。是本院認所宣告之刑以暫不執行為適
    當，爰依刑法第74條第1項第2款規定，宣告緩刑2年，以勵
    自新。惟為使被告深切記取教訓，避免再犯，爰依刑法第74
    條第2項第4款規定，命其應於本判決確定後6個月內向公庫
    支付1萬元。
據上論斷，應依刑事訴訟法第284條之1、第299條第1項前段，刑
法第305條、第41條第1項前段、第74條第1項第2款、第2項第4款
，刑法施行法第1條之1第1項，判決如主文。
本案經檢察官簡泰宇提起公訴，檢察官蕭慶賢到庭執行職務。
中　　華　　民　　國　　111 　年　　3 　　月　　29　　日
                  刑事第二庭    法  官  魏正杰
以上正本證明與原本無異。　　　　　　　　　　　　　　　　如不服本判決應於收受判決後20日內向本院提出上訴書狀，並應敘述具體理由。其未敘述上訴理由者，應於上訴期間屆滿後20日內向本院補提理由書(均須按他造當事人之人數附繕本)「切勿逕送上級法院」。告訴人或被害人如對本判決不服者，應具備理由請求檢察官上訴，其上訴期間之計算係以檢察官收受判決正本之日期為準。　　　　　　　　　　　　　　　　　　　　　　　　　　　　　　　　　　　    　書記官　巫  穎
中　　華　　民　　國　　111 　年　　3 　　月　　29　　日
附錄論罪科刑法條：
中華民國刑法第305條
以加害生命、身體、自由、名譽、財產之事恐嚇他人，致生危害
於安全者，處2年以下有期徒刑、拘役或9千元以下罰金。